【裁判字號】    88,上易,1821
【裁判日期】    890226
【裁判案由】    公平交易法等
【裁判全文】
臺灣高等法院刑事判決                          八十八年度上易字第一八二一號
    上  訴  人  臺灣士林地方法院檢察署檢察官
    上  訴  人
    即  被  告  甲○○
    選任辯護人  盧國勳
                陳貴德
右上訴人因被告違反公平交易法案件，不服台灣士林地方法院八十七年度易更字第一
號，中華民國八十七年十二月二十九日第一審判決（起訴案號：台灣士林地方法院檢
察署八十四年度偵字第五五六一號），提起上訴，本院判決如左：
        主  文
上訴駁回。
        理  由
一、公訴意旨略以：被告甲○○係惠亞工程股份有限公司負責人，明知合金鋼高架地
    板製成品業經經濟部國際貿易局於民國（下同）八十二年十一月三十日公告開放
    准許間接自大陸進口，且其同業笙華興業有限公司（下稱笙華公司）係依法經香
    港自大陸間接進口該等成品，並無偽造產地證明非法自大陸進口鋁合金高架地板
    之情事，乃竟為競爭之目的，於八十三年十二月二十二日委託律師發函予笙華公
    司及笙華公司之交易對象飛雲營造事業股份有限公司，內容略謂：「笙華興業有
    限公司於近一、二年內連續偽造泰國、印尼、馬來西亞等東南亞國家鋁合金高架
    地板產地證明欺矇我國海關，而自大陸進口鋁地板，用以競標國內地板工程」等
    語，散佈足以損害笙華公司及該公司負責人乙○○營業信譽之不實情事，因認被
    告涉有違反公平交易法第三十七條之罪嫌云云。
二、按告訴或請求乃論之罪，未經告訴、請求，或其告訴、請求經撤回或已逾告訴期
    間者，應諭知不受理之判決。刑事訴訟法第三百零三條第三款定有明文。再按公
    平交易法第三十七條：「違反第二十二條之規定者，處行為人一年以下有期徒刑
    、拘役或科或併科新台幣五十萬元以下罰金」之規定，業於八十八年二月三日經
    修正公佈，同年月五日實施，修正後條文為：「違反第二十二條之規定者，處行
    為人二年以下有期徒刑、拘役或科或併科新臺幣五千萬元以下罰金。前項之罪，
    須告訴乃論。」，被告行為後法律變更，經比較新舊法結果，關於訴追條件之規
    定以新法有利於被告，自應依刑法第二條第一項前段之規定，適用有利於被告之
    裁判時法律。經查被告被訴於前開時地委託律師以文字信函散布指摘笙華公司偽
    造產地證明，欺矇我國海關，並非法自大陸進口鋁地板包攬地板舖設工程，以及
    在國內傾銷產自中國大陸劣質地板等足以損害笙華公司名譽等，違反公平交易法
    第二十二條事業不得為競爭之目的，而陳述或散布足以損害他人營業信譽之不實
    情事之規定，依前揭規定，須告訴乃論。茲依告訴人所指摘之對象為「笙華公司
    」，是以本件之直接被害人為「笙華公司」，應由「笙華公司」提出告訴，至「
    笙華公司」之負責人乙○○如因此受有損害，祇係犯罪之間接被害人，其個人並
    無告訴權。而「笙華公司」之負責人乙○○自承其於八十三年十二月二十二日即
    已知悉被告犯罪（見偵查卷第二頁告訴狀），乃竟於八十八年六月二十日以其個
    人名義向臺灣士林地方法院檢察署提出告訴，嗣於同年七月二十一日始改以笙華
    公司之名義提出告訴，自已逾六個月之告訴期間，其告訴為不合法，委無足疑。
    再依告訴人指訴之上開情節觀之，被告雖不無涉及刑法第三百十條第二項之加重
    誹謗罪，惟該項罪名，依刑法第三百十四條規定亦須告訴乃論，揆諸前揭說明，
    本件告訴人笙華公司提出告訴已逾告訴期間，其告訴亦為不合法。
三、原審因予諭知公訴不受理之判決，經核尚無違誤。公訴人上訴意旨，仍執陳詞，
    徒以本件告訴狀原誤載告訴人為乙○○，嗣已補正，應屬合法告訴，且公平交易
    法第三十七條非屬告訴乃論之罪，是本件即令未據合法告訴，亦未欠缺訴追條件
    云云，指摘原判決不當，為無理由。至原判決理由另認定被告構成犯罪，為實體
    之審酌，雖有不當，但於判決結果無礙，由本院予以更正說明即可，被告上訴意
    旨，執此指摘原判決不當，亦為無理由，胥予駁回。
據上論斷，應依刑事訴訟法第三百六十八條，判決如主文。
本案經檢察官曾忠己到庭執行職務。
中      華      民      國    八十九    年      二      月    二十九    日
                                臺灣高等法院刑事第六庭
                                    審判長法  官  陳  春  秋
                                          法  官  梁  力  求
                                          法  官  高  明  哲
右正本證明與原本無異。
如不服本判決應於收受送達後十日內向本院提出上訴書狀，其未敘述上訴之理由者並
得於提起上訴後十日內向本院補提理由書（均須按他造當事人之人數附繕本）。
                                      書記官  李  垂  福
中      華      民      國    八十九    年      三      月      二      日


司法院資訊處製作；財團法人民間司法改革基金會備份。
